臺灣南投地方法院民事判決
111年度家繼訴字第25號
原      告  余宗穎  


            余宛霖  


被      告  余瑞峰  


訴訟代理人  余易儒  
被      告  余瑞誠  


上列當事人間請求分割遺產事件，本院於民國111年8月18日言詞
辯論終結，判決如下：
    主      文
一、兩造就被繼承人余運元所遺如附表一所示遺產，其分割方法
    如附表一「分割方法」欄所示。
二、訴訟費用由兩造按附表二所示應繼分比例負擔。
    事實及理由
一、原告主張：被繼承人余運元（下稱被繼承人）於民國108年5
    月31日死亡，遺有如附表一所示之遺產，其配偶已歿，繼承
    人為其長子即被告余瑞誠、次子即被告余瑞峰，其三子余昭
    宏因早於103年4月7日死亡，故其應繼分應由其子女即原告
    余宗穎、余宛霖2人代位繼承，故兩造之應繼分為原告余宗
    穎、余宛霖各6分之1，被告余瑞誠、余瑞峰各3分之1（即如
    附表二所示）。被繼承人所遺如附表一所示之遺產，並無不
    能分割之情，亦無不能分割之約定，惟各繼承人迄今無法達
    成分割之協議，爰依法請求裁判分割遺產，將被繼承人所遺
    如附表一所示遺產，分割如附表一「分割方法」欄所示等語
    。
二、被告余瑞峰、余瑞誠則以：對原告之主張沒有意見，就照法
    院程序走，希望將本案盡快審結等語。
三、本院之判斷：
  ㈠原告主張之上揭事實，業據其提出戶籍謄本、財政部中區國
    稅局遺產稅免稅證明書、繼承系統表、本院家事法庭通知書
    、郵政儲金存款餘額證明書、第一銀行存款餘額證明書、埔
    里鎮農會存款餘額證明書、遠東國際商業銀行存款餘額證明
    書、存摺封面照片等件為證，並有本院職權查詢之全戶戶籍
    資料（完整姓名）查詢結果在卷可稽，且為被告所不爭執，
    堪信為真。
  ㈡按遺產繼承人，除配偶外，依左列順序定之：一、直系血親
    卑親屬。二、父母。三、兄弟姊妹。四、祖父母。第一千一
    百三十八條所定第一順序之繼承人，有於繼承開始前死亡或
    喪失繼承權者，由其直系血親卑親屬代位繼承其應繼分。同
    一順序之繼承人有數人時，按人數平均繼承。民法第1138條
    、第1140條、第1141條本文分別定有明文。次按繼承人有數
    人時，在分割遺產前，各繼承人對於遺產全部為公同共有。
    繼承人得隨時請求分割遺產。但法律另有規定或契約另有訂
    定者，不在此限。民法第1151條及第1164條亦有明定。再按
    公同共有物分割之方法，除法律另有規定外，準用關於共有
    物分割之規定，依共有人協定之方法行之；分割之方法不能
    協議決定，或於協議決定後因消滅時效完成經共有人拒絕履
    行者，法院得因任何共有人之請求，命為下列之分配：一、
    以原物分配於各共有人。但各共有人均受原物之分配顯有困
    難者，得將原物分配於部分共有人。二、原物分配顯有困難
    時，得變賣共有物，以價金分配於各共有人；或以原物之一
    部分分配於各共有人，他部分變賣，以價金分配於各共有人
    ，民法第830條第2項、第824條第1項及第2項亦分別定有明
    文。
  ㈢本件被繼承人所遺如附表一所示之遺產，由兩造共同繼承，
    且迄今尚未分割，而被繼承人並未以遺囑禁止繼承人分割遺
    產，兩造間復無禁止分割之約定，且依物之使用目的亦無不
    能分割之情形，是原告請求分割被繼承人之遺產，自屬有據
    。審酌本件被繼承人所遺如附表一編號1至7之存款，性質均
    屬可分，以原物分配為適當，原告請求依兩造應繼分比例為
    分配，對兩造而言應屬公平，且為被告所同意。另被繼承人
    所遺如附表一編號8、9之汽車，原告請求分歸原告余宗穎取
    得，並由原告余宗穎依該等汽車之殘值，以現金補償原告余
    宛霖新臺幣（下同）1萬8333元，補償被告余瑞峰、余瑞誠
    各3萬6667元，業為原告余宛霖、被告余瑞峰、余瑞誠所同
    意（見本院111年8月18日言詞辯論筆錄），該分割方式亦屬
    適當公平，並避免將來共有再行滋生爭議，故爰判決如主文
    第1項所示。
四、末按分割遺產之訴，係必要共同訴訟，原告、被告之間本可
    互換地位，本件原告起訴分割遺產雖於法有據，但被告之應
    訴實因訴訟性質所不得不然，本院認為訴訟費用由敗訴當事
    人負擔，顯失公平，而應由兩造依其應繼分之比例負擔，較
    為公允，爰諭知如主文第2項所示。
五、訴訟費用負擔之依據：家事事件法第51條，民事訴訟法第80
    條之1、第85條第1項但書。
中　　華　　民　　國　　111 　年　　9 　　月　　1 　　日
                                臺灣南投地方法院家事法庭
                                          法  官  柯伊伶
以上正本係照原本作成。
如對本判決上訴，須於判決送達後20日之不變期間內，向本院提
出上訴狀。如委任律師提起上訴者，應一併繳納上訴審裁判費。
中　　華　　民　　國　　111 　年　　9 　　月　　1 　　日
                                          書記官  白淑幻
附表一：被繼承人余運元之遺產及其分割方法
編號 種類 遺產明細 金額（新臺幣） 分割方法 1 存款 埔里中心碑郵局存款 （帳號0000000-0000000） 17萬0063元及其法定孳息 由兩造按附表二所示應繼分比例分配 2 存款 第一銀行金如意綜合管理帳戶存款（帳號000-00-000000） 14萬1628元及其法定孳息  3 存款 埔里鎮農會存款 （帳號00000-00-0000000） 1萬7420.3元及其法定孳息  4 存款 遠東國際商業銀行存款 （帳號00000000000000） 33元及其法定孳息  5 存款 埔里中心碑郵局定存 （帳號0000000-000000000） 100萬元及其法定孳息  6 存款 埔里中心碑郵局定存 （帳號0000000-000000000） 100萬元及其法定孳息  7 存款 埔里中心碑郵局定存 （帳號0000000-000000000） 100萬元及其法定孳息  8 汽車 0529-D2-2011-中華-2359 自用小客貨車   分歸原告余宗穎單獨取得，並由原告余宗穎補償原告余宛霖1萬8333元，補償被告余瑞峰3萬6667元，補償被告余瑞誠3萬6667元 9 汽車 RF-0000-0000-中華-796自用小貨車   
附表二：繼承人及應繼分比例
姓名 應繼分比例 原告余宗穎 6分之1 原告余宛霖 6分之1 被告余瑞峰 3分之1 被告余瑞誠 3分之1